【裁判字號】    92,交聲,2
【裁判日期】    920627
【裁判案由】    聲明異議
【裁判全文】
臺灣臺南地方法院交通事件裁定                        九十二年度交聲字第二號
    移送機關  交通部公路總局嘉義區監理所麻豆監理站
    受處分人
    即異議人  甲○○
右列受處分人因違反道路交通管理處罰條例案件，對於交通部公路總局嘉義區監理所
麻豆監理站九十一年十二月五日所為之裁決處分（處分案號：麻監裁罰字第裁七五—
Ｚ000000000號）聲明異議，本院裁定如左：
    主  文
異議駁回。
    理  由
一、聲明異議意旨略以：受處分人即異議人甲○○於民國九十一年五月二十七日晚間
    九點零五分左右，駕駛車牌號碼ＵＩ—六七三號自用大貨車，在台南縣西港鄉營
    西村境內之台南縣一七三號縣道六‧九公里處（即營西村四一０號前）停放時，
    雖遭酒後之被害人陳振源駕駛輕型機車自後追撞，並造成被害人死亡之結果，然
    其當時僅係暫停，車輛並未熄火，且其業已儘可能靠道路右邊停放，而肇事地點
    之路燈照明設備亦甚完善，一般機車駕駛人應不會看不到該大貨車暫停於前方，
    顯見本件車禍之發生，應係被害人酒後駕駛操控不當所致，其應無任何違反道路
    交通安全規則之情事。至本件移送機關即交通部公路總局嘉義區監理所麻豆監理
    站，經查證後竟仍認異議人有違反道路交通安全規則之行為，因而肇事致人死亡
    ，而依照道路交通管理處罰條例第六十一條第一項第四款等規定，裁處異議人吊
    銷駕駛執照，且一年內不得重新考領駕駛執照，然因異議人並無任何違反道路交
    通安全規則之行為，故不服本件原處分機關之裁處，乃提起本件異議。
二、按汽車駕駛人，駕駛汽車違反道路交通安全規則，因而肇事致人死亡者，吊銷其
    駕駛執照，且一年內不得考領駕駛執照，道路交通管理處罰條例第六十一條第一
    項第四款及第六十七條第三項分別定有明文。又停車時應依車輛順行方向緊靠道
    路右側停車，其右側前後輪胎外側距離緣石或路面邊緣不得逾四十公分；另停於
    路邊之車輛，在夜間照明不清之道路，應顯示停車燈光或反光標識，道路交通安
    全規則第一百十二條第二項、第一項第十三款亦分別規定甚明。
三、經查：
    （一）受處分人即異議人甲○○並不否認有於九十一年五月二十七日晚間九點零
          五分左右，駕駛車牌號碼ＵＩ—六七三號自用大貨車，在台南縣西港鄉境
          內之台南縣一七三號縣道六‧九公里處（即營西村四一０號前）停放時，
          遭酒後駕車之被害人陳振源騎機車而自後追撞，並造成被害人死亡之結果
          等事實，且有道路交通事故調查報告表一紙及現場蒐證照片十一張附卷可
          參。又被害人因本件車禍，以致顱內出血而傷重不治死亡，亦經檢察官督
          同檢驗員相驗屬實，並製有勘驗筆錄、驗斷書、相驗屍體證明書各一份在
          卷足憑。因之，異議人於上開時、地，有駕車肇事而致人死亡之行為，應
          可認定。
    （二）其次，詳觀本件道路交通事故調查報告表之事故現場圖及現場蒐證照片內
          容可知，本件受處分人即異議人甲○○於前述時、地，所駕駛之車牌號碼
          ＵＩ—六七三號自用大貨車停放之位置，距離本件肇事地點之柏油路面右
          側邊緣，尚有一段距離；又該大貨車與路面邊緣之間，則堆放有各式各樣
          之雜物，且該雜物佔用道路寬約二‧二公尺等情，亦經異議人因本件車禍
          所涉之刑事案件承辦檢察官親自到場勘驗屬實，並有勘驗筆錄一份在卷可
          佐，足見異議人停放該大貨車時，顯未符合前述道路交通安全規則第一百
          十二條第二項：右側前後輪胎外側距離緣石或路面邊緣不得逾四十公分之
          規定。又異議人於檢察官偵訊時亦供承：肇事地點路旁有堆放雜物，有其
          所堆放，亦有附近保養廠所堆放之雜物，以及鄉公所放的垃圾桶等語（參
          照九十一年五月二十八日偵訊筆錄），可知前開雜物之堆放，應係由異議
          人所造成，故異議人將車停放於肇事地點時，因上述雜物之堆放而未能緊
          靠道路右側停放之結果，亦係因其先前堆放雜物之行為所致。基此，異議
          人實難僅以其車輛停放處，與路面邊緣間存有堆放雜物之事實，而推稱其
          所駕駛之大貨車業已緊靠路邊停放。因此，異議人於前述時、地，駕駛大
          貨車停放於肇事地點時，有不依道路交通安全規則之規定，緊靠道路右側
          停車之違規行為，應無疑義。
    （三）至本件肇事地點之慢車道路面雖然甚為寬廣（快慢車道分隔線距柏油路面
          邊緣約有八‧五公尺，參見道路交通事故調查報告表之警繪事故現場圖）
          ，然因一般機車或慢車之駕駛人，看見慢車道路面寬廣，並不必然均會緊
          靠快慢車道分隔線附近行駛，而遠離路面邊緣，有時反而為確保自己行車
          之安全，避免因快車道上之車輛不慎侵入慢車道而發生擦撞之意外，駕駛
          人仍然緊靠道路右側行駛之情形，亦非少見，故汽車駕駛人於此等路段停
          車時，仍應依規定將車緊靠道路右側停放，以避免較為靠近道路右側行駛
          之車輛不慎自後撞及。基此，受處分人即異議人甲○○亦難僅憑本件肇事
          地點之慢車道路面較寬，以及其所駕駛之大貨車停放之位置，距離快慢車
          道分隔線已達三‧七公尺等情，而可免除本件未緊靠路邊停車之違規責任
          。又所謂「停車」，係指車輛停放於道路兩側或停車場所，而不立即行駛
          者；另所謂「臨時停車」，則係指車輛因上、下人、客，裝卸物品，其引
          擎未熄火，停止時間未滿三分鐘，保持立即行駛之狀態，道路交通管理處
          罰條例第三條第十款及第九款亦有明文解釋甚詳，顯見車輛之駕駛人如有
          非基於上、下人、客或裝卸貨物等原因，而將車輛停放於道路兩側，或者
          停放之車輛有引擎熄火，或停止時間超過三分鐘，未保持立即行駛之狀態
          等情形之一者，則該停放車輛之行為，即非屬上開道路交通管理處罰條例
          第三條第九款所稱之「臨時停車」，而應均已構成同條第十款所指之「停
          車」行為。經查，異議人於警訊時業已自承：其當時將車停在路邊約五分
          鐘左右等語（參見九十一年五月二十七日警訊筆錄），顯見異議人將前述
          大貨車停放於肇事地點之時間，業已超過三分鐘，故異議人將車停放於肇
          事地點時，雖未將車熄火，然其上開停放車輛之行為，則仍屬「停車」行
          為無疑。
    （四）另詳觀本件現場蒐證照片內容，亦可發現受處分人即異議人甲○○於前述
          時、地，所駕駛之車牌號碼ＵＩ—六七三號自用大貨車後方之煞車燈及方
          向燈等警示燈，竟遭橫向鐵板阻擋，造成煞車燈及方向燈之燈光，僅能透
          過該鐵板上鏤空之「綜益車體」等字樣，而顯示微弱之光線（此亦據異議
          人因本件車禍所涉之刑事案件承辦檢察官親自勘驗屬實，同上述勘驗筆錄
          參照），此等車後燈光裝置，的確難以讓一般駕駛人在車輛行進中，可以
          輕易察覺該大貨車之存在，並迅速提醒駕駛人加強注意前方車輛停放狀態
          ，故異議人所駕駛之前述大貨車之車後燈光設置，經查確有不當之處。至
          本件車禍之發生地點附近，雖有路燈照明之設置，然此種路燈照明下之道
          路狀況，顯非高速公路交流道附近或其他重要市區路段之照明設備所能比
          擬，而由現場蒐證照片中之影像對比觀察，則尚難認為本件車禍肇事地點
          之照明狀況，業已相當清晰。故本件車禍發生當時，肇事地點之明暗狀態
          ，經核仍應屬照明不清之狀況，故異議人根據右開道路交通安全規則之規
          定，本應顯示適當之停車燈光或反光標識，但異議人所駕駛之大貨車車後
          燈光，既有如前所述之昏暗不明及設置不當之情形，則其尚有違反道路交
          通安全規則第一百十二條第一項第十三款規定之情事，亦同可認定。
    （五）況本件經送台灣省台南區行車事故鑑定委員會及臺灣省車輛行車事故覆議
          鑑定委員會鑑定結果，亦均認受處分人即異議人甲○○駕駛大貨車，夜間
          停車警示措施欠完善，為本件車禍之肇事主因等情，有台灣省台南區行車
          事故鑑定委員會九十二年一月十日南鑑字第九一一六七九號函及所附之鑑
          定意見書及臺灣省車輛行車事故覆議鑑定委員會九十二年四月七日府覆議
          字第九二一０二一一號函各一份在卷可憑，此結果更加證明異議人駕車肇
          事致被害人陳振源死亡之駕駛行為，確有違反道路交通安全規則之規定無
          疑。至本件被害人酒後駕車及疏未注意車前狀況之駕駛行為，係本件車禍
          肇事之主要原因，雖有前開二鑑定意見書載明可證，然異議人之上述違規
          行為，既與被害人之違規行為，併合而為本件車禍之肇事原因，則被害人
          之違規行為，或可供為對異議人所涉刑事案件量刑時之斟酌，但異議人之
          交通違規責任，則不能因此相抵而獲得減免，附此敘明。
    （六）再者，受處分人即異議人甲○○因本件交通事故所涉之過失致死刑事案件
          ，經承辦檢察官詳細查明後，亦認異議人於前述時、地，駕駛大貨車停車
          時，確有未緊靠道路右側停車及未適當顯示停車燈光等過失，而據以提起
          公訴等情，除據本院調閱臺灣臺南地方法院檢察署九十一年度偵字第九六
          ０六號偵查卷宗全卷核閱屬實外，並有該署九十一年度偵字第九六０六號
          起訴書一份存卷可佐，是異議人於前開時、地，有駕駛大貨車違反道路交
          通安全規則之規定，因而肇事致人死亡之駕駛行為，應可認定。從而，足
          見本件異議人前述所辯內容，顯均無理由，而不足採信。
四、綜上所述，本件受處分人即異議人甲○○有於右述時、地，駕駛大貨車停車時，
    有違反道路交通安全規則道路交通安全規則第一百十二條第二項、第一項第十三
    款等規定，因而肇事致人死亡之事實既可認定，則原處分機關即移送機關交通部
    公路總局嘉義區監理所麻豆監理站，據此並引用上開道路交通管理處罰條例第六
    十一條第一項第四款及第六十七條第三項等規定，裁處異議人吊銷駕駛執照，並
    於一年內不得重新考領駕駛執照，於法即無不當。至本件異議經核並無理由，故
    應予以駁回。
五、據上論斷，應依道路交通案件處理辦法第十九條，裁定如主文。
中    華    民    國      九十二      年     六      月      二十七     日
                              臺灣臺南地方法院交通法庭
                                  法  官    陳  志  成
右正本證明與原本無異
如不服本裁定應於送達後五日內向本院提出抗告狀
                                  書記官    彭  建  山
中    華    民    國      九十二      年     六      月      二十七     日


司法院資訊處製作；財團法人民間司法改革基金會備份。
